臺灣臺南地方法院刑事判決　　　　　　　　　　　　　九十一年度自緝字第一一號
　　自　訴　人　廣發木業股份有限公司　設台南市○○路○段三四六號
　　代　表　人　甲○○○
　　被　　　告　乙○○
　　　　　　　　丙○○○
右列被告等因詐欺案件，經自訴人提起自訴，本院判決如左：
    主  文
乙○○、丙○○○共同意圖為自己不法之所有，以詐術使人將本人之物交付，各處有
期徒刑肆月，如易科罰金，均以參佰元折算壹日。均緩刑貳年。
    事  實
一、乙○○、丙○○○二人明知從民國八十九年元月間起，已陷支付困難，無資力支
    付購買木材合板之貨款，竟基於意圖為自己不法所有之共同犯意聯絡，於八十九
    年元月間，向位於台南市○○路○段三四六號廣發木業股份有限公司（以下簡稱
    廣發公司）訂購木材合板，致廣發公司不疑有他，於八十九年元月間至同年三月
    間依渠等所訂共交付金額合計新台幣（以下同）四十二萬一千六百二十六元之木
    材合板予乙○○、丙○○○，乙○○、丙○○○則交付唐峰工程有限公司、乙○○、丙○○○共同簽立之支票三紙予廣發公司收執。嗣上開三紙支票屆期提示，
    均因拒絕往來而遭退票，廣發公司多次向乙○○、丙○○○催討，乙○○、丙○○○皆避不見面，始知受騙。
二、案經廣發公司提起自訴。
    理  由
一、訊據被告乙○○、丙○○○固不否認共同向廣發公司訂購金額達四十二萬一千六
    百二十六元之木材合板之事實不諱，惟均矢口否認有何共同詐欺之犯行，辯稱：
    因有人擬借錢予渠等以支付此批貨款，嗣因故取消，且訂貨之時，有其他人倒渠
    等之帳，致週轉不靈，並非蓄意詐欺云云。經查：右揭事實，業據自訴人代表人
    甲○○○指訴歷歷，並有支票暨退票理由單各三紙（均為影本）附卷可稽。且被
    告乙○○亦自承：「我買貨時，我知道我欠自訴人的錢沒有能力付」、「我另外
    也有欠別人幾百萬元」、「（問：買四十幾萬元的貨，用到何處？）用在很多地
    方的工程，工程的錢先支付工人，剩餘的錢就清償我之前所積欠的債款」、「（
    問：八十九年一月以前，是否做生意失敗？）我是二十幾年前就被倒很多錢，大
    約二百多萬元，這二十幾年間，陸續在還，八十九年五月九日以前還沒有還清」
    等語（詳本院九十一年三月二十五日及同年九十一年四月八日訊問筆錄），足見
    被告乙○○早於八十九年元月間，已陷於資金困難及週轉不靈之窘況無疑。被告
    乙○○及丙○○○雖一再辯稱：曾向廣發公司購買多次木材合板，金額多為十幾
    、二十萬元，均以現金付款云云。然此經廣發公司代表人甲○○○否認在卷，並
    稱：被告二人第一次、第二次以現金購買木材合板，但金額均僅數千元，這次訂
    貨係第三次購買等語（詳本院九十一年三月二十五日訊問筆錄），而被告二人亦
    自承並無證據證明曾多次向廣發公司購買金額龐大之木材，且均以現金給付等語
    ，因之，被告二人上開所辯，自無可採。再者，被告乙○○供稱：「有人要借錢
    給我付這筆錢，但臨時將資金抽走，所以沒有錢付」等語（詳本院九十一年四月
    八日訊問筆錄），益證被告乙○○、丙○○○於八十九年元月間向廣發公司訂貨
    前，即已因經濟困難而需仰賴他人之金錢資助以支付此批貨款。另參以契約買受
    人之給付能力乃契約之重要事項，若契約一方明知對造無資力，必然不會慨予交
    付貨物，被告二人明知已無清償貨款之能力，竟隱瞞此節，渠等有不法所有之詐
    欺意圖甚明。是本件事證明確，被告二人犯行洵堪認定，應依法論科。
二、核被告二人所為，均係犯刑法第三百三十九條第一項詐欺取財罪。被告二人具有
    犯意聯絡及行為分擔，為共同正犯。爰審酌被告二人之素行、犯罪之動機、目的
    、手段、犯罪所生之危害、業與自訴人達成民事和解，願分期償還積欠之貨款及
    犯罪後態度等一切情狀，均量處如主文所示之刑，以資懲儆。又被告等行為時，
    所犯詐欺罪為最重本刑五年以下有期徒刑之罪，依當時刑法第四十一條規定，不
    得易科罰金，惟被告二人犯罪後，刑法第四十一條業於九十年一月十日修正為「
    犯最重本刑為五年以下有期徒刑以下之罪，而受六個月以下有期徒刑或拘役之宣
    告，因身體、教育、職業、家庭之關係或其他正當事由，執行顯有困難者，得以
    一元以上三元以下折算一日，易科罰金。但確定因不執行所宣告之刑，難收矯正
    之效，或難以維持法秩序者，不在此限。併合處罰之數罪，均有前項情形，其應
    執行之刑逾六月者，亦同」，並於同年一月十二日施行，事涉刑之執行，爰依修
    正後刑法第四十一條第一項前段規定均諭知易科罰金折算標準。又被告二人前均
    未曾受有期徒刑以上刑之宣告，有台灣高等法院被告全國前案記錄表二紙附卷可
    稽，渠等因一時失慮，致罹刑章，惟已與自訴人協商和解，此有和解書一紙在卷
    可佐，則渠等經此刑之宣告後，應知警惕而無再犯之虞，本院認前開所宣告之刑
    ，均以暫不執行為適當，予以宣告緩刑二年，以啟自新。
據上論斷，應依刑事訴訟法第三百四十三條、第二百九十九條第一項前段、刑法第二
條第一項前段、第二十八條、第三百三十九條第一項、第四十一條第一項前段、第七
十四條第一款、罰金罰鍰提高標準條例第一條前段、第二條，判決如主文。
中      華      民      國    九十一    年      七      月     三十     日
                                  臺灣臺南地方法院刑事第二庭
                                          法  官  鄭  燕  璘
右正本證明與原本無異。
如不服本判決，應於判決送達後十日內，向本院提出上訴狀。
                                          書記官  田  富  蓉
中      華      民      國    九十一    年      八      月      二      日
附錄本案論罪科刑法條全文：
刑法第三百三十九條第一項
  意圖為自己或第三人不法之所有，以詐術使人將本人或第三人之物交付者，處五年
  以下有期徒刑、拘役或科或併科一千元以下罰金。
